【裁判字號】    89,訴,1312
【裁判日期】    900810
【裁判案由】    建築法
【裁判全文】
臺北高等行政法院判決
                                                八十九年度訴字第一三一二號
                              .
    原      告  甲○○
    被      告  臺北市政府工務局
    代  表  人  陳威仁 （局長）
    訴訟代理人  崔駿武
                丙○○
                戊○○
右當事人間因建築法事件，原告不服內政部中華民國八十九年七月二十四日台八九內
訴字第八九○五一九九號再訴願決定，提起行政訴訟，本院判決如左：
    主  文
原告之訴駁回。
訴訟費用由原告負擔。
    事  實
一事實概要：緣原告係內政部認可之建築物公共安全檢查專業人員，接受鴻鑫餐廳委
  託辦理坐落台北市中山區○○○路○段六十五巷七號五樓建築物（以下稱系爭建築
  物）民國（下同）八十八年度公共安全檢查簽證，經被告複檢時，發現系爭建築物
  「緊急進口」未依規定設置，即複檢當時系爭建築物之原窗戶（以下稱系爭窗戶）
  與建築技術規則建築設計施工編第一百零八條緊急進口設置規定不符，被告據上認
  定原告有簽證不實之情事，乃以八十八年十二月十六日北市工建字第八八三五四一
  一五○○號書函通知原告依建築法第九十一條第四項規定處新台幣（下同）六萬元
  罰鍰。原告不服，提起訴願，遭臺北市政府於八十九年三月二十九日以府訴字第八
  九○二九二九三○○號訴願決定駁回，原告仍不服，提起再訴願，亦遭內政部於八
  十九年七月二十四日以台（八九）內訴字第八九○五一九九號再訴願決定駁回，原
  告仍表不服，提起行政訴訟。
二兩造聲明：
  (一)原告聲明及求為判決：再訴願決定、訴願決定及原處分均撤銷。
  (二)被告聲明及求為判決：如主文所示。
三兩造之爭點：系爭窗戶（緊急出口）有無違反建築技術規則建築設計施工篇第一百
  零八條規定之情形？亦即原告對該建築物公共安全檢查簽證及申報是否不實？
(一)、原告主張之理由：
    1.系爭建築物於興建之初，即經被告就該緊急進口檢查合格，並核發五十九年使
      字第一○五四號使用執照在案，且也該緊急進口迄今使用達三十年之久，迭經
      有關機關安全檢查（含八十六年起之公共安全檢查人員檢查簽證）通過，足見
      原緊急進口─窗戶，係於五十九年間依被告核准圖說所建造，迄未曾改變或拆
      除，安全無虞，更符合建築技術規則設計施工編第一○八條第二項之規定（可
      由原證一照片各樓層原窗戶均經安檢合格足證），尤其原有窗戶高度、寬度均
      達一公尺以上（各樓層均統一規格），亦無加鐵窗或有其他阻礙物，緊急時，
      可從外面輕易破壞進入室內，有原證一各樓層照片在卷可按，然被告複查（抽
      查）時，卻認須將原窗戶拆除改善，擅自否定其於五十九年核准使用迄今窗戶
      之合法性，誠屬逾越權限及濫用權力之行政處分。
    2.原告於八十八年四月間受業者鴻鑫餐廳委託辨理建築物公共安全檢查及申報，
      被告於複（抽）檢時，明知緊急進口內部係業者為避免烈日直接照射，而以軌
      道式活動拉昇遮掩，不生公共安全危害之虞，竟指建築完成三十年之久之系爭
      窗戶（緊急進口）「不符規定」，而責令業者須將原窗戶（鋁門窗）拆除改裝
      ，業者只好將原有之合法窗戶忍痛拆除改裝，由此強烈印證被告複（抽）校時
      ，係枉稱窗戶（鋁門窗）部分「不合規定」，絕非指摘窗戶內部之活動拉屏不
      合格而言。假設被告於複（抽）檢時係責令現場負賣人（指證人丁○○）須就
      該活動拉屏加以「改善」，則現場負賣人豈會無端將合法之窗戶拆除改裝之理
      ？是誠被告於八十九年二月十八日答辯書第三頁末稱：「抽查（複檢）當時系
      爭建築物之原窗戶以裝演材料封閉，僅留設一處窗口（既稱封閉，又如何能有
      一處窗口？），其實際可供使用寬度及高度均未達一公尺，與建築技術規則設
      計施工編第一○八條緊急進口設置規定不符，當時並告知現場負責人應依．．
      ．第一○八條規定改善．．．」云云，實乃無據。
    3.前揭業者將原有窗戶拆除改裝完成，並仍留有該活動式拉屏，再委由原告於八
      十八年十二月十五日向被告申報，被告亦前來查驗，見窗戶部分已拆換完成（
      尤其當場瞥見舊有活動拉屏仍存於窗戶內部），惟認緊急進口已「改善」完成
      旋通過安全複審，由此益證被告於原告初檢後之複（抽）校時，系爭建築物之
      緊急進口，絕無以「裝潢材料封閉」之情事，否則活動拉屏依舊，要如何通過
      被告嚴苛之複審檢驗？從而被告既於八十八年十二月十五日複審時認拆除改裝
      後之窗戶，符合建築技術規則設計施工編第一○八條規定而通過查驗，又豈於
      翌（十六）日以函件通知，謂：原告受理系爭公共安全檢查及申報（指八十八
      年四月），核計有「緊急進口」簽證不實，依建築法第九十一條第四項規定，
      處六萬元罰鍰？假設原有之緊急進口有不合規定，則原證一同棟之三、左四、
      五、六棲之相同緊急進口，豈不須拆除改裝即可通過安檢？原告不服該項處罰
      ，於八十八年十二月卅一日提起訴願，被告八十九年二月十八日提出之答辯第
      三頁憑空虛設「原窗戶以裝潢材料封閉」，（果此，其於複（抽）校時，為何
      責令業者拆換原窗戶？）。
    4.綜上所陳，原告絕無所謂簽證不實之情形，被告將「活動拉屏」強指為「以裝
      潢材料封閉原窗戶」，卻又稱「僅留設一處窗口，其實際可供使用寬、高度均
      未達一公尺」云云。然依文義而言，若以鐵釘、裝潢材料將窗戶封閉不能移動
      且毫無間隙可言，始能謂之封閉。被告既枉稱系爭「窗戶封閉」，又稱「留設
      一處窗口寬、高未達一公尺」豈非予盾、謊謬之至？果此，被告何無於同年四
      月間複（抽）查時通知罰鍰？卻在同年十二月十五日複審通過之翌日（同年十
      二月十六日）指稱：初檢時（八十八年四月）系爭窗戶有前揭瑕疵，須處六萬
      元罰鍰？
    5.按建築物公共安全檢查簽證及申報辦法第七條規定：建築物公共安全檢查申報
      人應備其申報書及檢查報告書向當地主管建築機關申報。第八條規定：直轄市
      、縣（市）主管建築機關收到前條之申報書及檢查報告書之日起，應於十五日
      內審查完竣，經審查合格，即通知建築物公共安全檢查申報人，經審查不合格
      者，應將其不合規定之處，詳為列舉，一次通知改善。建築物公共安全檢查申
      報人應於接獲通知改善之日起三十日內，依通知改善事項完竣送請復審；逾期
      未送審或復審仍不合格者，主管建築機關應依本法第九十一條規定處理。再觀
      建築法第七十七條第四項明文規定：前項檢查簽證之結果，主管建築機關得隨
      時派員或定期會同各有關機關複查。然而本件係由原告於八十八年四月九日檢
      查簽證，旋由建築物使用人及原告向被告提出申報，由此可知下列：
      (1)被告於收受建築物使用人及原告於八十八年四月九日之申報，依規定，理當
        就申報內容於同年四月二十四日，前依書面形式審查完畢，並隨時派員或會
        同有關機關複查（抽查）始為適當，被告竟遲至八十八年十二月間始行審查
        ，尤未會同有關機關進行複查，即率行認定緊急進口部分，有以「裝潢材料
        封閉」，足見其適法性已非無可議。
      (2)被告於原告及建築物使用人申報後，進行書面零查時，如認有不合格之處，
        應詳為列舉並一次通知改善。從而被告既係書面審查，又如何查知系爭使用
        三十年之合法緊急進口，有所謂「未依規定設置」之情形？（原告提起訴願
        後，被告始改稱：緊急進口以裝演材封閉），是被告除未於法定十五日之期
        限內審查外，亦未踐行通知建物使用人應於三十天內依通知改善事項完竣送
        請複審之法令規章，即逕於八十八年十二月十六日通知原告處以罰鍰六萬元
        ，亦與法有違。
      (3)建築物使用人鴻鑫餐廳，確受被告通知：原有窗戶未依規定設置。始將使用
        達三十年之原有窗戶鳩工拆除改裝（嗣經被告以複審合格加以認同），絕非
        被告事後狡展所謂「系爭建築物窗戶以裝潢材料封閉」之情形（果此，建築
        物使用人只要將裝潢材料擷取即可，豈須大費周章將整座窗戶拆除換裝？）
        故事實證明原告於檢查簽證時，絕無緊急進口以裝潢材料封閉之情形。
      (4)按建築技術規則第一○八條規定所謂緊急進口，乃窗戶之謂，原告就該建築
        物緊急進口之檢查，係依被告於民國五十九年間按原有套繪圖核准使用之原
        窗戶據實簽證，有起訴狀附卷照片可考，被告於書面審查時，首稱：複檢時
        發現系爭建物緊急進口「未依規定設置」而通知罰鍰，俟於訴願答辯編纂：
        「原窗戶以裝潢材料封閉」，又謂：「僅留設一處窗口，其實際可供使用寬
        度及高度均未達一公尺」云云，資為欲蓋彌彰，實乃荒謬之至，豈有窗口中
        留有窗口之理？
(二)、被告主張之理由：
    1.按有關專業機構或人員辦理建築物公共安全檢查簽證，應依「建築物公共安全
      檢查簽證及申報辦法」第三條規定之檢查簽證項目表所訂項目為之，此為取得
      內政部核發之認可證之專業機構或人員應必備之專業知識，亦為中央建築主管
      機關所明定者。又依該辦法第二條規定，建築物公共安全檢查申報之義務人為
      建築物所有權人、使用人，亦即專業機構或人員並非該辦法所稱之申報人。而
      本件原告係「建築法」暨「建築物公共安全檢查簽證及申報辦法」規定之專業
      人員，且該辦法明定建築物公共安全檢查簽證項目，係應由經中央主管機關認
      可之專業機構或人員就建築物公共安全檢查簽證項目逐一檢視簽註，同時並應
      製作檢查報告書及檢附相關資料，如房屋權利證明影本、使用執照影本、營利
      事業登記證影本、投保公共意外責任保險證明文件影本：：：等，其是否齊備
      ，則由被告依書面形式審查之。
    2.經查系爭建築物領有五十九使字第一○五四號使用執照，以「鴻鑫餐廳」為名
      ，實際經營為ＫＴＶ酒店，該建物使用人於八十八年四月九日簽證後向被告提
      出申報，經書面審核後予以備查。被告對該場所實施公共安全簽證複檢抽查時
      發現系爭建築物「緊急進口」未依規定設置，又按原告簽證之檢查報告書視之
      ，該「初次檢查」欄之「緊急進口」乙項，勾註「無數量不符、無封閉或阻塞
      、無寬度不符」係屬合格，惟依建築技術規則檢討防火避難設施，「緊急進口
      」乙項屬檢討項目，如有不符應依建築技術規則規定改善。即抽查當時系爭建
      築物之原窗戶以裝潢材料封閉，僅留設一處窗口，其實際可供使用寬度及高度
      均未達一公尺，與建築技術規則建築設計施工編第一百零八條緊急進口設置規
      定不符，被告當時並告知現場負責人應依建築技術規則建築設計施工編第一百
      零八條規定改善，足證原告未覈實按其專業人員之專業知識予以檢視，竟認與
      原核准圖說相符，而予任意簽證，該簽證不實俱為事實，原告應負起簽證不實
      之責，否則即喪失檢查簽證制度之意義，且此部分係專業人員應備之專業知識
      之業務範疇，況攸關公共安全，豈容原告對法規認定之誤解而未予覈實簽證，
      原告以與原核准圖說相符未曾拆除變更可從外面輕易破壞進入室內，為推諉卸
      責之詞，不足採據，被告爰依建築法第九十一條第四項規定，於八十八年十二
      月十六日以北市工建字第八八三五四一一五○○號書函處原告六萬元罰鍰處分
      並無違誤。雖原告事後改善，並於八十八年十二月再行申報，尚不影響被告上
      開罰鍰處分簽證不實行為之效力。
    3.本案被告據以處罰原告之事實，係原告受「鴻鑫餐廳」委託辦理臺北市中山區
      ○○○路二段六十五巷七號五樓建築物八十八年度公共安全檢查簽證，經被告
      抽查發現簽證不實之情事，遂依建築法第九十一條第四項規定予以處罰。「舊
      有建築物防火避難設施及消防設備改善辦法」第三條雖規定：「舊有建築物：
      ：經直轄市主管建築機關檢查：：應以書面通知建築物所有權人或使用人：：
      限期：改善：：。」然此規定僅係科主管建築機關以書面通知建築物所有權人
      或使用人限期改善之義務，主管建築機關縱未以書面通知建築物所有權人或使
      用人限期改善，僅係行政行為有瑕疵，再補正即可，與前揭原告簽證不實之情
      事係屬二事，原告將此二事混為一談，對於法規之適用顯有誤解。況被告於複
      檢抽查時，當時即告知現場負責人應依建築技術規則之規定改善，此從現場事
      後亦確實已依規定改善即可得知。
    4.經查「舊有建築物防火避難設施及消防設備改善辦法」中對於緊急進口雖未有
      明確規定，然由於社會產業結構與經濟型態變遷迅速，供公眾使用之建築物其
      使用規模、安全設施及設備皆與公眾安全息息相關，原告既受委託，則仍應依
      「建築物公共安全檢查簽證及申報辦法」規定之簽證項目內容加以檢查。次查
      「建築物公共安全檢查簽證及申報辦法」係八十五年九月二十五日發布並於八
      十六年一月一日施行，而「舊有建築物防火避難設施及消防設備改善辦法」係
      八十四年二月十五日發布施行，依後法優於前法之原則，足見原告應依「建築
      物公共安全檢查簽證及申報辦法」規定之簽證項目內容加以檢查，無庸置疑。
      再查「建築物公共安全檢查簽證及申報辦法」係依建築法第七十七條第五項授
      權訂定，其內容係規範供公眾使用建築物之公共安全檢查簽證及申報並專業檢
      查機構或人員之檢查簽證項目，而「舊有建築物防火避難設施及消防設備改善
      辦法」係依建築法七十七條之一授權訂定，其內容僅係規範舊有建築物防火避
      難設施及消防設備不符現行規定之改善辦法，與建築物之公共安全檢查簽證及
      申報並專業檢查機構或人員之檢查簽證項目尚無所涉。原告據「舊有建築物防
      火避難設施及消防設備改善辦法」對系爭緊急進口無限制規定為由，認為無須
      改善，顯係對於法令有所誤解，其理由不足採據。
    5.按平等權乃憲法所保障之人民基本權，「基於事物之本質，相同者應為相同之
      處理，不同者應為不同之處理，故容許合理之差別處遇。」乃其實質內涵，所
      有國家公權力行使（行政、立法及司法）均應受其拘束，惟其若有違反，並不
      當然導出人民可據此主張「平等權」受侵害之權利，例如人民不可主張「不法
      之平等」。再按司法院釋字第二一一號解釋謂：「憲法第七條所定之平等權，
      係為保障人民在法律上地位之實質平等，並不限制法律授權主管機關，斟酌具
      體案件事實上之差異及立法之目的，而為合理之不同處置。」且依建築法第七
      十七條第四項規定：「前項檢查簽證結果，主管機關得隨時派員或定期會同各
      有關機關複查」。被告為執行本項規定，於八十七年二月二十三日訂定「臺北
      市政府工務局加強建築物公共安全檢查執行方案」，該方案四、執行對象：
      （三）規定：「執行對象選定作業由建管處使管科會同政風室依場所類別，以
      公開抽籤方式辦理，經選定受檢營業場所應按抽籤順序排定檢查時間」，其抽
      件複查比例依該方案說明二規定：「（一）公共集會類之建築物每十五件複查
      二件以上。（二）商場類之建築物每十件複查三件以上。：：」。被告據此規
      定選定執行對象進行複查，與憲法平等權及行政程序法第六條「行政行為，非
      有正當理由，不得為差別待遇」之規定並無違背。且原告所主張之權利內容涉
      及不法，並無憲法平等權及行政程序法第六條規定之適用。原告主張系爭建築
      物之第二、三及五層，皆作為ＫＴＶ酒店營業，何僅以五樓有影響公共安全之
      虞，而認被告之行政行為有差別待遇乙節，顯係原告對於法令有所誤解所致，
      其理由亦不足採據。
    理  由
甲、程序方面：本件被告起訴時之代表人為乙○○，訴訟繫屬中之九十年五月十一日
    變更為陳威仁，被告依行政訴訟法第一百八十六條準用民事訴訟法第一百七十條
    、第一百七十六條規定，於同年月二十五日聲明承受訴訟，並無不合，應予准許
    。
乙、實體方面：
一、按建築法第七十七條第三、四、五項規定：「供公眾使用之建築物，應由建築物
    所有人、使用人定期委託中央主管建築機關認可之專業機構或人員檢查簽證，其
    檢查簽證結果應向當地主管建築機關申報。：：：」「前項檢查簽證結果，主管
    建築機關得隨時派員或定期會同各有關機關複查。」「第三項之檢查簽證事項、
    檢查期間、申報方式及施行日期，由內政部定之。」同法第九十一條第四項規定
    ：「專業機構或人員檢查簽證內容不實者，處新臺幣六萬元以上三十萬元以下罰
    鍰，並移送各該主管機關依法懲處。」，本件原告係內政部認可之建築物公共安
    全檢查專業人員，接受鴻鑫餐廳委託辦理系爭建築物八十八年度公共安全檢查簽
    證，經被告複檢時，發現系爭建築物「緊急進口」未依規定設置，被告據上認定
    原告有簽證不實之情事，乃依建築法第九十一條第四項規定處六萬元罰鍰，有被
    告八十八年十二月十六日北市工建字第八八三五四一一五○○號書函、系爭建物
    建築物防火避難設施與設備安全檢（複）查報告書、系爭建物窗戶複查時之照片
    二幀附於訴願卷可查，並為兩造所不爭，堪認為實。原告不服，循序提起本件行
    政訴訟，主張：系爭窗戶寬度已達一公尺以上，已符合建築技術規則建築設計施
    工編第一百零八條緊急進口設置之規定，被告不察，誤認「緊急進口」簽證不實
    ，系爭建物於五十九年已核准使用，系爭窗戶係符合被告核准圖說所建造，應符
    合規定，依「舊有建築物防火避難設施及消防設備改善辦法」對系爭緊急進口無
    限制規定，系爭窗戶無須改善，否則同棟其他樓層之其他窗戶為何均未命拆除改
    善，被告顯有意作不公平差別待遇之違法等語。
二、經查(一)依建築物公共安全檢查簽證及申報辦法第二條規定：「本辦法所稱建築物
    公共安全檢查申報人，為建築物所有權人、使用人。：：：」第三條第一項規定
    ：「經中央主管建築機關認可之專業機構或人員辦理建築物公共安全檢查簽證項
    目如附表一，並應製作檢查報告書。」第七條規定：「建築物公共安全檢查申報
    人應備具申報書及檢查報告書向當地主管建築機關申報。」(二)次按建築物公共安
    全檢查簽證及申報辦法第三條第一項規定：「經中央主管建築機關認可之專業機
    構或人員辦理建築物公共安全檢查簽證項目如附表一，並應製作檢查報告書。」
    第七條規定：「建築物公共安全檢查申報人應備具申報書及檢查報告書向當地主
    管建築機關申報」。依前揭規定可知專業檢查機構或人員應依前揭附表「建築物
    公共安全檢查簽證項目表」規定之簽證項目逐一進行檢視簽註。原告係「建築法
    」暨「建築物公共安全檢查簽證及申報辦法」規定之專業人員，且該辦法明定建
    築物公共安全檢查簽證項目，係應由經中央主管機關認可之專業機構或人員，應
    就建築物公共安全檢查簽證項目逐一檢視簽註之相關規定，理應明暸，此先敘明
    。
三、按建築技術規則建築設計施工篇第一百零八條規定：「（緊急進口設置）建築物
    在二層以上，第十層以下之各樓層，應設置緊急進口。但左列情形不在此限：一
    、依本編第一百零六條、第一百零七條之規定設有緊急用昇降機者。二、面臨道
    路或寬度四公尺以上之道路，且各層之外牆每十公尺設有窗戶或其他開口者。前
    項開口寬應在七十五公分以上及高度一．二公尺以上，或直徑一公尺以上之圓孔
    ，且無柵欄，或其他阻礙物者。」原告就系爭建物為安全檢查，自應依此技術規
    則簽證辦理。經查本案系爭建築物鴻鑫餐廳係作為ＫＴＶ酒店使用，該建物使用
    人於八十八年四月檢具經原告簽證之「建築物防火避難設施與設備安全檢（復）
    查報告書」等書面資料向被告申請備查，並經被告審核後准予備查。惟原告就該
    建物所簽證之檢查報告書，針對「緊急進口」檢查乙項，於「初次檢查」欄，原
    告係勾註合格，並無「數量不符、封閉或阻塞、寬度不符」之情形，有該建築物
    防火避難設施與設備安全檢（複）查報告書影本附卷可稽，嗣被告對該場所實施
    公共安全簽證複檢抽查時，發現系爭窗戶，僅留設一處窗口，該窗口可供使用之
    寬度及高度，未達建築技術規則建築設計施工編第一百零八條有關緊急進口設置
    之規定，有該窗戶之未改善前之照片二幀附於台北市政府訴願卷可證，被告乃認
    定原告檢查簽證內容不實，應無不合。
四、原告雖主張系爭窗戶符合建築技術規則建築設計施工篇第一百零八條規定云云。
    經本院受命法官到現場履勘，因系爭窗戶業已按原告處分改善，惟尚有同棟之其
    他窗戶與改善前（即被告複查時）之系爭窗戶尺寸相同，故測量同棟樓之其他窗
    戶，即可得知系爭窗戶複查時之長度寬度，此有系爭窗戶於複檢後改善之照片附
    於台北市政府訴願卷可查，並有證人即系爭建物之使用人丁○○證述屬實，且為
    兩造所不爭，玆經本院受命法官履勘時實際丈量結果，改善前（即被告複查時）
    系爭窗戶高度僅八十公分（必須與上面氣窗五十二公分合計始達一四一公分，此
    有本院勘驗等錄附圖可按，系爭窗戶顯未達建築技術規則一百零八條所規定之高
    度一．二公尺，系爭窗戶為緊急進口設置，與建築技術規則建築設計施工篇第一
    百零八條規定不符，足證原告未依建築技術規則之規定簽證，其簽證不實，應可
    認定，原告之主張，殊不足採。原告簽證不實之事實既經認定，至於一再訴願決
    定書理由中所提及之系爭窗戶乃「緊急進口以裝潢材料封閉」等情，則無再予深
    究之必要，附此敘明。
五、「建築物公共安全檢查簽證及申報辦法」係依建築法第七十七條第五項授權訂定
    ，其內容係規範供公眾使用建築物之公共安全檢查簽證及申報並專業檢查機構或
    人員之檢查簽證項目，而「舊有建築物防火避難設施及消防設備改善辦法」係依
    建築法七十七條之一授權訂定，其內容僅係規範舊有建築物防火避難設施及消防
    設備不符現行規定之改善辦法，與建築物之公共安全檢查簽證及申報並專業檢查
    機構或人員之檢查簽證項目尚無所涉。另「建築物公共安全檢查簽證及申報辦法
    」係八十五年九月二十五日發布並於八十六年一月一日施行，而「舊有建築物防
    火避難設施及消防設備改善辦法」係八十四年二月十五日發布施行，依後法優於
    前法之原則，足見原告應依「建築物公共安全檢查簽證及申報辦法」規定之簽證
    項目內容加以檢查。是以「舊有建築物防火避難設施及消防設備改善辦法」中對
    於緊急進口雖未有明確規定，然由於社會產業結構與經濟型態變遷迅速，供公眾
    使用之建築物其使用規模、安全設施及設備皆與公眾安全息息相關，原告既受委
    託，則仍應依「建築物公共安全檢查簽證及申報辦法」規定之簽證項目內容加以
    檢查。從而，原告據「舊有建築物防火避難設施及消防設備改善辦法」對系爭緊
    急進口無限制規定為由，認為無須改善，顯係對於法令有所誤解，其理由不足採
    據。至於「舊有建築物防火避難設施及消防設備改善辦法」第三條雖規定：「舊
    有建築物：：經直轄市主管建築機關檢查：：應以書面通知建築物所有權人或使
    用人：：限期：改善：：。」然此規定僅係科主管建築機關以書面通知建築物所
    有權人或使用人限期改善之義務，主管建築機關縱未以書面通知建築物所有權人
    或使用人限期改善，僅係關於此項行政行為之瑕疵，與前揭原告簽證不實之情事
    係屬二事，原告將此二事混為一談，對於法規之適用顯有誤解。
六、按所謂平等權乃「基於事物之本質，相同者應為相同之處理，不同者應為不同之
    處理，故容許合理之差別處遇。」為其實質內涵，再按司法院釋字第二一一號解
    釋謂：「憲法第七條所定之平等權，係為保障人民在法律上地位之實質平等，並
    不限制法律授權主管機關，斟酌具體案件事實上之差異及立法之目的，而為合理
    之不同處置。」依建築法第七十七條第四項規定：「前項檢查簽證結果，主管機
    關得隨時派員或定期會同各有關機關複查」。被告為執行本項規定，乃於八十七
    年二月二十三日訂定「臺北市政府工務局加強建築物公共安全檢查執行方案」，
    該方案四、執行對象：（三）規定：「執行對象選定作業由建管處使管科會同政
    風室依場所類別，以公開抽籤方式辦理，經選定受檢營業場所應按抽籤順序排定
    檢查時間」，其抽件複查比例依該方案說明二規定：「（一）公共集會類之建築
    物每十五件複查二件以上。（二）商場類之建築物每十件複查三件以上。：：」
    。被告據此規定選定執行對象進行複查，與憲法平等權及行政程序法第六條「行
    政行為，非有正當理由，不得為差別待遇」之規定並無違背。且原告所主張之權
    利內容涉及不法，並無憲法平等權及行政程序法第六條規定之適用。原告主張系
    爭建築物之第二、三及五層，皆作為ＫＴＶ酒店營業，何僅以五樓有影響公共安
    全之虞，而認被告之行政行為有差別待遇乙節，顯係原告對於法令有所誤解所致
    ，其理由亦不足採信。
七、從而，被告依建築法第九十一條第四項規定，處原告六萬元罰鍰之處分，並無違
    誤。一、再訴願決定遞予駁回，亦無違誤，均應予維持。本件原告之訴為無理由
    ，應予駁回。
據上論結，本件原告之訴為無理由，爰依行政訴訟法第九十八條第三項前段，判決如
主文。
中    華    民    國      九十      年      八        月      十        日
                         臺 北 高 等 行 政 法 院  第 二 庭
                                     審 判 長 法  官  王立杰
                                              法  官  黃本仁
                                              法  官  劉介中
右為正本係照原本作成。
如不服本判決，應於送達後二十日內，向本院提出上訴狀並表明上訴理由，如於本判
決宣示後送達前提起上訴者，應於判決送達後二十日內補提上訴理由書（須按他造人
數附繕本）。
中    華    民    國      九十      年      八        月      十        日
                                              書記官  黃明和


司法院資訊處製作；財團法人民間司法改革基金會備份。
